臺灣臺東地方法院交通事件裁定　　　　　　　　　　　九十三年度交聲字第一一號
　　原處分機關　交通部公路總局高雄區監理所臺東監理站
　　異　議　人　甲○○
　　即受處分人
右列異議人因違反道路交通管理處罰條例案件，對於交通部公路總局高雄區監理所臺
東監理站於九十三年二月二十三日所為之處分 (原處分案號：東監違字第裁八一－Ｔ
00000000號)，聲明異議，本院裁定如左：
    主  文
異議駁回。
    理  由
一、按汽車駕駛人，駕駛汽車肇事致人受傷或死亡，應即採取救護或其他必要措施，
    並向警察機關報告，不得駛離；違者吊扣其駕照三個月至六個月；逃逸者吊銷駕
    駛執照。汽車駕駛人，曾依道路交通管理處罰條例第二十七條第二項、第二十九
    條之二第四項、第三十五條第一項、第二項後段、第三項後段、第三十七條第二
    項、第五十四條、第六十一條第一項第一款、第二款、第六十二條第一項之規定
    吊銷駕駛執照者，終身不得考領駕駛執照，道路交通管理處罰條例第六十二條第
    一項、第六十七條第一項分別定有明文。
二、本件異議人即受處分人甲○○（下稱異議人）於民國九十二年十二月二十六日晚
    上，駕駛車牌號碼八Ｗ－一八○五號自用小客車，沿臺東縣臺東市○○○路由東
    往西方向行駛，於同日晚上九時三十分許，行經太原路路口，適傅秀忠騎車號Ｙ
    一○－三○七號機車搭載林雅蘭，沿太原路一段由南往北行駛，亦行經上開路口
    ，二者相撞發生車禍，致機車駕駛人傅秀忠受有頭部、下肢等多處擦挫傷，乘客
    林雅蘭受有頭暈、多處擦挫傷。異議人明知肇事後，仍未下車予以救護而逃逸，
    嗣經臺東縣警察局臺東分局警員接獲勤務中心通報至現場，始將傅秀忠及林雅蘭
    二人送醫救治，迄同日晚上十時許，異議人以電話向上開分局永樂派出所自首，
    經警調查後掣單舉發。異議人於舉發通知單所載之應到案日期前向原處分機關提
    出申訴，經臺東監理站認定異議人上開違規事證明確，乃依違反道路交通管理處
    罰條例第六十二條第一項、第六十七條第一項之規定，於九十三年二月二十三日
    裁處異議人吊銷駕駛執照，終身禁考之處分。
三、訊據異議人就其於右揭時間，駕駛車牌號碼八Ｗ－一八○五號自用小客車，在前
    揭地點，與傅秀忠所騎車號Ｙ一○－三○七號機車發生車禍，致機車駕駛人傅秀
    忠及其所搭載之乘客林雅蘭因此受有傷害之事實並不爭執，惟矢口否認有何肇事
    逃逸之情事，辯稱：伊當時係因一時緊張，心理害怕才駕車離開，並非故意逃逸
    ，且伊行駛幹道，傅秀忠行駛支線道，係傅秀忠自該處衝出，且其又酒後駕車才
    發生車禍；而伊返家後，伊之先生告知此事嚴重，伊立刻於當晚十時許主動打電
    話報警自首，事後亦已與該名機車駕駛及乘客達成和解云云。經查：
（一）異議人於右揭時、地駕駛前開車輛與傅秀忠所騎之機車發生車禍，致該機車倒
      地，機車駕駛人傅秀忠及乘客林雅蘭均因此受傷，異議人未下車察看隨即逃逸
      等情，已據被告供認甚明，並有臺東縣警察局臺東分局九十三年三月二十三日
      函附道路交通事故現場圖、道路交通事故調查報告表、和解書各一份、照片影
      本十六張及馬偕紀念醫院臺東分院九十三年四月二十日函附急診病歷資料二份
      在卷可稽。
（二）按道路交通管理處罰條例第六十二條第一項規定：「汽車駕駛人如肇事致人受
      傷或死亡，應即採取救護或其他必要措施，並向警察機關報告，不得逃逸」旨
      在增進行車安全，保護他人權益，以維持社會秩序。概以道路交通事故之發生
      ，常非於己之鄰親家里，時有告救不能情事，乃科以肇事者須即採取救護或其
      他必要措施，並應向警察機關報告之法定義務，以防因就醫延誤致生無謂傷亡
      ，並俾得通知傷亡者家屬到場，以明責任，是凡肇事人於行車肇事致人受傷或
      死亡，未即採取救護或其他必要措施，並向警察機關報告，即駕車駛離現場者
      ，均應依該規定處罰，至其嗣後是否受刑事訴追及已否與被害人達成民事和解
      ，賠償損失，對其應受處罰乙節，並不生影響。（司法院大法官解釋第二八四
      號、第五三一號解釋參照）職是之故，汽車駕駛人駕駛汽車肇事，不論其責任
      之歸屬為何，即有義務留在肇事現場，採取救護或其他必要措施，並向警察機
      關報告，以維護他人之生命與其他用路人之交通安全，自不待言。本件異議人
      考領有駕駛執照，主觀上對於上開規定自無法諉為不知，異議人當時既已知悉
      發生車禍事故，且機車駕駛人及其所搭載之乘客均受傷，卻未下車察看，而係
      駕車駛離現場，不論其事後是否向警察自首，其駛離現場返家之行為，顯已違
      反上開規定無疑。衡諸常情，凡道路使用者發生事故，均應停留現場，辯明車
      禍狀況及肇事責任，並待警察處理，任何一方逃離現場，均有使肇事責任難以
      釐清之可能，且本件尚有人員受傷，一般人均應即刻探視傷者，並協助送醫救
      治，況異議人又係致生車禍之一方，豈有因內心恐懼而離開之理？堪認異議人
      未停車察看，主觀上顯有肇事致人受傷而逃逸、逃避責任之心理至明。
（三）異議人雖又辯稱係因傅秀忠騎車自支線道衝出，又有喝酒，始發生本件車禍事
      故，惟一般人之通念雖多將「肇事」，視為對於交通事故發生之「可歸責性」
      ；然按道路交通管理處罰條例所謂「肇事」，係指「發生交通事故」而言，此
      觀諸交通部六十八年八月二十日交路字第一八五七七號函自詳。而所謂「交通
      事故」，指在道路（即道路交通管理處罰條例第三條所稱之道路）上行駛之車
      輛因肇事招致人之傷亡或財物之損害而言，亦經交通部道路交通安全督導組五
      十八年十月二十九日交督字第○一八二號函解釋在案。足徵道路交通管理處罰
      條例所稱之「肇事」，係指單純「交通事故」之意，駕駛人對於駕駛車輛肇事
      ，有無故意、過失，尚非所問，是本件毋論異議人之過失程度，均難據此即認
      其並無前開肇事逃逸之行為。
（四）本件異議人於右揭時、地駕駛前開自用小客車，與傅秀忠騎乘之機車碰撞，而
      致傅秀忠、林雅蘭受有前揭傷害，自屬道路交通管理處罰條例所謂「肇事」無
      訛。而受處分人肇事致傅秀忠、林雅蘭倒地受傷後，依法有採取救護或其他必
      要措施之義務，然其完全未曾停車對於受傷之傅秀忠、林雅蘭採取救護或其他
      必要措施，從而，原處分機關認定受處分人確有上開駕駛自用小客車肇事致人
      受傷，未採取救護或其他必要措施，逕行逃逸者之違規情事，實屬有據。
四、綜上所述，受處分人既有前揭駕駛自用小客車肇事致人受傷而逃逸之情形，原處
    分機關依道路交通管理處罰條例第六十二條第一項、第六十七條第一項之規定，
    裁處受處分人吊銷駕駛執照，終身禁考之處分，認事用法，即無不當。受處分人
    猶執前詞，指摘原處分不當，為無理由，應予駁回。
據上論斷，應依道路交通案件處理辦法第十九條，裁定如主文。
中      華      民      國    九十三    年      五      月      六      日
                                      臺灣臺東地方法院交通法庭
                                             法  官  林卉聆
右正本證明與原本無異。
如不服本裁定，應於判決送達後五日內向本院提出抗告狀。（須附繕本）
「切勿逕送上級法院」
                                             書記官  蘇  豫
中      華      民      國    九十三    年      五      月      十      日
